【裁判字號】    99,審訴,263
【裁判日期】    990430
【裁判案由】    毒品危害防制條例
【裁判全文】
臺灣士林地方法院刑事判決             99年度審訴字第263號
公  訴  人  臺灣士林地方法院檢察署檢察官
被      告  甲○○
上列被告因違反毒品危害防制條例案件，經檢察官提起公訴（99
年度毒偵字第110 號），被告於本院準備程序中就被訴事實為有
罪之陳述，經本院合議庭裁定由受命法官獨任行簡式程序審理，
並判決如下：
    主  文
甲○○施用第一級毒品，累犯，處有期徒刑拾月，扣案之注射針
筒壹支沒收。
    事  實
一、甲○○前因施用毒品案件，經本院以88年度毒聲字第2805號
    裁定送觀察、勒戒後，認有繼續施用毒品之傾向，再經本院
    以89年度毒聲字第220 號裁定送戒治處所施以強制戒治，嗣
    因戒治成效經評定為合格，由本院以89年度毒聲字第1402號
    裁定停止戒治，所餘戒治期間付保護管束，惟其於保護管束
    期間，未按時報到接受採尿送驗，違反保護管束應遵守事項
    情節重大，經本院以89年度毒聲字第2260號裁定撤銷停止戒
    治，令入戒治處所繼續施以強制戒治，於民國90年10月4 日
    執行完畢釋放出所，並經臺灣士林地方法院檢察署檢察官以
    90年度戒毒偵字第104 號不起訴處分確定。復於前開強制戒
    治執行完畢釋放後5 年內之91年間，因再犯施用第一級毒品
    犯行，除經本院以91年度毒聲字第1173號裁定令入戒治處所
    施以強制戒治，並經臺灣士林地方法院檢察署檢察官以91年
    度毒偵字第1114號提起公訴，其中強制戒治部份，於93年1
    月9 日因法律修正停止執行而未執行完畢，至於刑事追訴部
    分，則經本院以91年度訴字第604 號判決處有期徒刑7 月確
    定；又因施用第二級毒品案件，經本院以93年度易字第417
    號判決判處有期徒刑7 月確定，上開2 罪接續執行，於94年
    3 月14日縮短刑期假釋出監，所餘期間並付保護管束，於94
    年4 月18日保護管束期滿未經撤銷假釋視為執行完畢。詎甲
    ○○仍未戒除毒癮，復因施用第一級毒品案件，經本院以95
    年度訴字第1103號判決處有期徒刑9 月確定；又因竊盜犯行
    ，經臺灣臺北法院以95年度易字第1628 號判決處有期徒刑1
    年2 月確定，上揭2 罪嗣經裁定減刑並定應執行有期徒刑11
    月確定，與另犯竊佔案件所處拘役刑25日接續執行，於96年
    12月1 日縮刑期滿執行完畢（以上構成累犯）。再因施用第
    一級毒品案件，經本院以96年度訴字第631 號判決判處有期
    徒刑8 月，減為有期徒刑4 月，並經臺灣高等法院以96年度
    上訴字第5094號判決駁回上訴確定（此部分尚未執行完畢，
    不構成累犯）。詎甲○○仍未悛悔，復基於施用第一級毒品
    海洛因之犯意，於98年12月28日18時許，在臺北縣八里鄉○
    ○○街38號工廠宿舍，以針筒注射方式，施用海洛因1 次。
    嗣因另案通緝，為警於同日20時20分在上址逮捕，並當場扣
    得甲○○所有供施用海洛因所用之注射針筒1 支，員警於徵
    得甲○○同意後採集其尿液送驗，因鑑驗結果呈嗎啡陽性反
    應，乃偵悉上情。
二、案經臺北縣政府警察局蘆洲分局報告臺灣士林地方法院檢察
    署檢察官偵查起訴，並經本院改依簡式程序審理。
    理  由
一、上揭犯罪事實，業據被告甲○○於警詢、偵查中、本院準備
    程序及審理時迭承不諱（參見偵卷第8 頁、第45頁，本院卷
    第34頁、第37頁至第38頁），又被告為警查獲後在警局所排
    尿液，經送臺灣檢驗科技股份有限公司以酵素免疫分析法初
    驗後，再以氣相層析質譜儀法複驗，證實該尿液呈嗎啡（即
    施用海洛因之代謝物）陽性反應，有該公司於99年1 月26日
    （起訴書誤載為99年1 月15日，應予更正）出具之檢體編號
    I0000000號濫用藥物檢驗報告、臺北縣政府警察局蘆洲分局
    偵辦毒品案件尿液代號對照表各1 紙在卷可稽（附於偵卷第
    25頁、第48頁）；此外，並有被告自承其所有供施用海洛因
    所用之注射針筒1 支扣案可憑。綜上，足認被告自白與事實
    相符，可以採信，本案事證至為明確，被告犯行堪以認定。
二、按毒品危害防制條例於92年7 月9 日修正公布，自93年1 月
    9 日施行，其中第20條、第23條將施用毒品之刑事處遇程序
    區分為「初犯」、「5 年內再犯」、「5 年後再犯」。依其
    立法理由之說明：「初犯」，經觀察、勒戒或強制戒治，應
    為不起訴處分或不付審理之裁定；經觀察、勒戒或強制戒治
    執行完畢釋放後，「5 年內再犯」者，因其再犯率甚高，原
    實施之觀察、勒戒及強制戒治既已無法收其實效，爰依法追
    訴或裁定交付審理。至於經觀察、勒戒或強制戒治執行完畢
    釋放，「5 年後再犯」者，前所實施之觀察、勒戒或強制戒
    治已足以遮斷其施用毒品之毒癮，為期自新及協助其斷除毒
    癮，仍用「初犯」規定，先經觀察、勒戒或強制戒治之程序
    。從而，依修正後之規定，祇於「初犯」及「5 年後再犯」
    2 種情形，有其追訴條件之限制，即須於初犯經觀察、勒戒
    或強制戒治釋放後，5 年內均無施用毒品之行為，始能認其
    前所實施之觀察、勒戒或強制戒治已足遮斷毒癮，而得於5
    年後再犯時，再予適用初犯之規定，重行觀察、勒戒等程序
    。倘5 年內已經再犯，被依法追訴處罰，縱其第3 次（或第
    3 次以上）施用毒品之時間在初犯釋放5 年以後，即與「5
    年後再犯」之情形有別，且因已於「5 年內再犯」，顯見其
    再犯率甚高，原實施觀察、勒戒或強制戒治，已無法收其實
    效，自無再經觀察、勒戒及強制戒治之必要，應由檢察官逕
    行起訴，始符新法修正之本旨（最高法院95年第7 次刑事庭
    會議決議、95年度台非字第59號判決參照）。查本件被告前
    因施用毒品案件，經法院裁定送強制戒治後，於90年10月4
    日執行完畢釋放出所。復於前揭強制戒治執行完畢釋放後5
    年內，再因施用毒品案件，經法院判處罪刑確定，並於94年
    4 月18日執行完畢等情，有臺灣高等法院被告前案紀錄表在
    卷可稽，是本案被告所為施用毒品之犯行，距離前開強制戒
    治執行完畢釋放雖已逾5 年，惟被告在上開強制戒治執行完
    畢後5 年內，既已再犯施用毒品罪，並經追訴、處罰，揆諸
    前揭說明，其本次犯行即與毒品危害防制條例第20條第3 項
    所稱之「5 年後再犯」有別，是公訴人依法追訴，於法並無
    不合，本院自應依法論科。
三、按海洛因為毒品危害防制條例第2 條第2 項第1 款所稱之第
    一級毒品。核被告甲○○所為，係犯毒品危害防制條例第10
    條第1 項之施用第一級毒品罪；其持有第一級毒品海洛因進
    而施用，持有毒品之行為為施用毒品之當然手段，不另論以
    持有毒品罪（最高法院74年度台上字第3404號判例意旨參照
    ）。又被告有如犯罪事實欄所載前案科刑及執行情形，有臺
    灣高等法院被告前案紀錄表在卷可稽，其於有期徒刑執行完
    畢後5 年內，故意再犯本案有期徒刑以上之罪，為累犯，應
    依刑法第47條第1 項之規定加重其刑。爰審酌被告曾因施用
    毒品犯行而送觀察、勒戒、強制戒治及多次判處罪刑確定，
    仍不知悛悔，復再施用毒品，顯見其無戒絕之決心，惟念其
    施用毒品乃戕害自己身心健康，尚未危及他人，且本次施用
    毒品犯行僅有1 次，犯後於偵審程序一貫坦承犯行，態度尚
    稱良好，並其犯罪之動機、目的、智識程度及參酌公訴人之
    求刑（即有期徒刑10月）等一切情狀，量處如主文所示之刑
    ，以示懲儆。扣案之注射針筒1 支，係被告所有供本案施用
    海洛因所用之物，業據其供明在卷，爰依刑法第38條第1 項
    第2 款規定，宣告沒收。
據上論斷，應依刑事訴訟法第273 條之1 第1 項、第299 條第1
項前段，毒品危害防制條例第10條第1 項，刑法第11條前段、第
47條第1 項、第38條第1 項第2 款，判決如主文。
本案經檢察官黃育仁到庭執行職務。
中    華    民    國    99    年    4     月    30    日
                   刑事第一庭法  官  吳祚丞
以上正本證明與原本無異。
如不服本判決應於收受判決後10日內向本院提出上訴書狀，並應
敘述具體理由；其未敘述上訴理由者，應於上訴期間屆滿後20日
內向本院補提理由書（均須按他造當事人之人數附繕本）「切勿
逕送上級法院」。
                             書記官  丁梅芬
中    華    民    國    99    年    4     月    30    日
附錄論罪科刑法條：
毒品危害防制條例第10條第1 項
施用第一級毒品者，處 6 月以上 5 年以下有期徒刑。

司法院資訊處製作；財團法人民間司法改革基金會備份。
